臺灣高雄地方法院刑事判決　　　　　　　　　　　　九十二年度訴字第二七一號
　　公　訴　人　臺灣高雄地方法院檢察署檢察官
　　被　　　告　乙○○
　　指定辯護人　丙○○○
右列被告因貪污治罪條例案件，經檢察官提起公訴（九十二年度偵字第二一七二九號
），本院判決如左：
    主  文
乙○○連續依據法令從事公務之人員，侵占職務上持有之非公用財物，處有期徒刑壹
年陸月，褫奪公權參年，緩刑肆年。
    事  實
一、乙○○係交通部臺灣南區郵政管理局高雄郵局郵務差工，臺灣南區郵政管理局於
    民國九十二年一月一日公司化改制後隸屬於中華郵政股份有限公司（仍為官股之
    經營型態），乙○○於九十二年二月六日調至旗津郵局任郵務差工，其職務係負
    責郵件投遞代收貨價郵件等業務，為依據法令從事公務之人員。九十二年四月間
    ，乙○○明知於郵件投遞代收貨價後，須將所收之貨價郵件款項繳回郵局以轉匯
    寄件人，詎乙○○竟基於意圖為自己不法所有之概括犯意，自九十二年四月二十
    四日起至同年五月十二日，連續三次於附表所示之時間，將所收取之郵件貨價，
    以變易持有為所有之意思，侵占如附表所示之貨價郵件款項，金額共計新台幣（
    下同）五千七百元。
二、案經法務部調查局高雄市調查處移送台灣高雄地方法院檢察署檢察官偵查起訴。
    理  由
一、右揭犯罪事實業據被告乙○○於調查局訊問、檢察官偵查及本院審理時坦承不諱
    ，核與證人即旗津郵局郵務部門稽查王連台於九十二年九月二十三日檢察官偵訊
    時證述之情節一致。復有旗津郵局政風室所制作被告侵占之明細表乙份、九十二
    年四月二十四日台北大龍峒郵局收寄第九一一二０一號、九十二年五月六日內湖
    大湖郵局收寄第三三八一三號、九十二年五月十二日中壢龍岡郵局收寄第九二二
    九五五號代收貨價郵件相關憑證資料影本各乙件、法務部調查局高雄市調查處九
    十二年九月二十五日高市肅字第０九二六八０七八五五０號函暨所附中華郵政股
    份有限公司高雄郵局函文相關附件資料各一份在卷可稽，本件事證明確，被告犯
    行堪認定。
二、被告乙○○於九十二年四、五月間，在中華郵政股份有限公司高雄郵局旗津郵局
    擔任郵務差工職務，從事投遞郵件工作，並支領差工薪資，此有中華郵政股份有
    限公司高雄郵局九十二年十月二日高政0000000─○○四號函一份在卷可
    稽，參以證人謝聰豪（即高雄郵局人事室主任）於偵訊時證稱：「（郵局）是公
    司化，而不是民營化，現在還是國營事業，全部都是官股」等語（見九十二年十
    一月十日偵訊筆錄），是被告應係貪污治罪條例第二條前段依據法令從事公務之
    人員（司法院院字第一七四六號解釋參照）。又郵局投遞代收貨價之郵件，於收
    取貨款後，應於期限內轉匯於寄件人，並據證人即旗津郵局稽查王連台陳明在卷
    （見九十二年七月二十二日調查局筆錄），是被告所代收之郵件貨款，並非公用
    財物一情，亦堪認定。是核被告所為，係違反貪污治罪條例第六條第一項第三款
    之侵占職務上持有之非公用私有財物罪。被告先後三次侵占犯行，時間緊接，手
    法相同，所犯又係構成要件相同之罪名，顯係基於概括犯意為之，為連續犯，應
    依刑法第五十六條之規定論以一罪，並依法加重其刑。又按貪污治罪條例第十二
    條第一項規定︰「犯第四條至第六條之罪，情節輕微，而其所得或所圖得財物或
    不正利益在新臺幣五萬元以下者，減輕其刑」，而該條項規定之立法本旨重在所
    得，必以犯罪行為「實際所得」或「意圖取得」為準（法院辦理貪污治罪條例案
    件應行注意事項第一點參照）。查被告雖違反貪污治罪條例第六條第一項第三款
    侵占職務上持有之非公用私有財物罪，惟渠侵占之郵件貨價款項，總數為五千七
    百元，乃在五萬元以下，爰依貪污治罪條例第十二條第一項之規定，減輕其刑。
    又犯第四條至第六條之罪，在偵查中自白，如有所得並自動繳交全部所得財物者
    ，減輕其刑，同法第八條第二項前段亦定有明文。經查，被告於九十二年十月十
    六日檢察官偵訊時已自白前開侵占行為，所得款項，其中七百元部分已自動繳回
    ，另外五千元部分則由郵局自薪資中扣繳，業據證人王連台於調查局訊問時陳明
    在卷，爰依法遞減輕其刑，並依法先加重後遞減輕之。爰審酌被告犯罪之動機、
    目的、手段、智識程度、侵占之財物非鉅等一切情狀，量處如主文所示之刑。並
    依貪污治罪條例第十七條規定併予宣告褫奪公權三年，以資懲戒。又被告未曾受
    有期徒刑以上刑之宣告，有台灣高等法院被告全國前案紀錄表及台灣高雄地方法
    院檢察署刑案資料查註紀錄表各一份在卷可佐，經此教訓後，應知警惕，當無再
    犯之虞，本院因認對其所宣告之刑，以暫不執行為適當，爰併予宣告緩刑四年，
    以勵自新。至於被告所犯貪污治罪條例第六條第一項第三款之罪，其所得財物既
    已繳回，已如前述，是無再適用貪污治罪條例第十條第一項之規定向被告追繳，
    並依情節分別宣告沒收或發還被害人之必要，附此敘明。
據上論結，應依刑事訴訟法第二百九十九條第一項前段，貪污治罪條例第六條第一項
第三款、第八條第二項前段、第十二條第一項、第十七條，刑法第十一條、第五十六
條、第七十四條第一款、第三十七條第二項，判決如主文。
本案經檢察官甲○○到庭執行職務。
中      華      民      國      九十三      年      三    月    十一    日
                                  臺灣高雄地方法院刑事第六庭
                                      審判長  法  官  陳志銘
                                              法  官  柯盛益
                                              法  官  高英賓
右正本證明與原本無異。
如不服本判決，應於判決送達後十日內，向本院提出上訴狀。
                                              書記官  黃進遠
中      華      民      國      九十三      年      三    月    十一    日
附表：
┌─┬──────┬──────────┬──────────┐
│號│交寄局及郵件│ 被 告 侵 占 金 額  │ 被   告   侵   占  │
│編│            │  （新  台  幣）    │ 公   款   日   期  │
├─┼──────┼──────────┼──────────┤
│一│台北大龍峒郵│七百元              │九十二年四月二十五日│
│  │局收寄九一一│                    │                    │
│  │二０一號    │                    │                    │
├─┼──────┼──────────┼──────────┤
│二│內湖大湖郵局│三千元              │九十二年五月七日    │
│  │收寄三三八一│                    │                    │
│  │三號        │                    │                    │
├─┼──────┼──────────┼──────────┤
│三│中壢龍岡郵局│二千元              │九十二年五月十二日  │
│  │九二二九五五│                    │同年月十九日間某日  │
│  │號          │                    │                    │
└─┴──────┴──────────┴──────────┘
附錄論罪科刑法條：
貪污治罪條例第六條
有下列行為之一者，處五年以上有期徒刑，得併科新臺幣三千萬元以下罰
金：
一  意圖得利，抑留不發職務上應發之財物者。
二  募集款項或徵用土地、財物，從中舞弊者。
三  竊取或侵占職務上持有之非公用私有器材、財物者。
四  對於主管或監督之事務，明知違背法令，直接或間接圖自己或其他私
    人不法利益，因而獲得利益者。
五  對於非主管或監督之事務，明知違背法令，利用職權機會或身分圖自
    己或其他私人不法利益，因而獲得利益者。
前項第一款至第三款之未遂犯罰之。
